【裁判字號】    89,易,3233
【裁判日期】    900430
【裁判案由】    違反能源管理法
【裁判全文】
臺灣桃園地方法院刑事判決                        八十九年度易字第三二三三號
    公  訴  人  臺灣桃園地方法院檢察署檢察官
    被      告  甲○○
右被告因違反能源管理法案件，經檢察官提起公訴（八十九年度偵字第一五九三七號
），本院判決如左：
    主  文
甲○○共同連續未經許可而經營中央主管機關指定之能源產品之銷售業務，處罰金新
台幣伍萬元，如易服勞役，以參佰元折算壹日。緩刑參年。
扣案柴油貳仟伍佰公升、加油機壹台、加油槍貳支、皮管貳條及新台幣伍仟伍佰柒拾
元沒收。
    事  實
一、甲○○、蔡福入（經公訴人併案由本院另案審理）二人明知未經許可不得經營中
    央主管機關指定之能源產品銷售業務，竟基於共同概括犯意之聯絡，由蔡福入於
    民國（下同）八十九年九月中旬間某日起，以月薪新台幣（下同）二萬一千元僱
    用甲○○，在蔡福入所經營位於桃園縣大溪鎮○○路○段八十四之九號「一六八
    加油行」擔任加油工，未經中央主管機關許可，由蔡福入以每公升十點八元價格
    向不詳姓名年籍者購入中央主管機關指定之能源產品柴油，再以每公升十一點三
    元銷售予不特定人。嗣於八十九年十月五日十五時三十分許，恰有許金生駕駛曳
    引車前往，由甲○○為其加油時，為警在上址查獲，並扣得柴油二千五百公升、
    加油機一台、加油槍二支、皮管二條及加油所得現金五千五百七十元。
二、案經桃園縣警察局大溪分局報請臺灣桃園地方法院檢察署檢察官偵查起訴。
    理  由
一、訊據被告甲○○坦承有前揭行為，惟辯稱：伊僅是加油工，不知係違法云云。經
    查右揭事實業據證人林金生、共犯蔡福入於警訊時陳述明確，並有相片十二幀、
    搜索扣押證明筆錄一紙、取締違法販售汽柴油扣案油料保管條一紙、現金五千五
    百七十元之贓證物款收據一紙附卷可稽。扣案之油品，經檢驗結果符合經濟部之
    「能源產品認定基準」中之「柴油」規範，此有中國石油股份有限公司油品行銷
    事業部桃竹苗營業處八十九年十月二十七日八九桃直銷三五七─０一─０一三二
    號函及檢驗報告各一份附卷可稽，被告任職一六八油行已二十餘日，應知該油行
    之油品為柴油，且來源並非中國石油股份有限公司或經中央主管機關許可之油品
    供應公司，此由蔡福入於警訊時陳稱：「（柴油是向何人？於何時？何地購買？
    ）我不知道他的姓名，他不願讓人知道，而且都是他打電話來詢問或開車來巡查
    ，如果有缺油時就叫他派車加油。」等語可得而知。按不得因不知法律而免除刑
    事責任，刑法第十六條第一項前段定有明文，被告諉稱不知係違法云云，亦無解
    於其罪責之成立，本件事證明確，被告犯行洵堪認定。
二、核被告所為，係犯能源管理法第二十條之一未經許可而經營中央主管機關指定之
    能源產品銷售業務罪。被告先後多次犯行，時間緊接，犯罪構成要件相同，顯係
    基於概括犯意為之，為連續犯，以一罪論，並依法加重其刑。被告與蔡福入間有
    犯意聯絡及行為分擔，為共同正犯。爰審酌被告犯罪之動機、目的、手段及其品
    性、生活狀況、智識程度、犯罪所生之損害，及犯罪後態度等一切情狀，量處如
    主文所示之刑，並諭知易服勞役之折算標準。末查被告前未曾受任何有期徒刑以
    上刑之宣告，此有臺灣桃園地方法院檢察署刑案資料查註紀錄表及台灣高等法院
    被告全國前案紀錄表各一紙附卷可憑，其因一時失慮偶罹刑典，其經此教訓，當
    知惕勉而無再犯之虞，本院認所宣告之刑，以暫不執行為適當，爰併諭知緩刑三
    年，以勵自新。扣案柴油二千五百公升，依能源管理法第二十條之一規定宣告沒
    收；加油機一台、加油槍二支、皮管二條，為共犯蔡福入所有且供犯本罪所用；
    加油所得現金五千五百七十元，係被告及共犯蔡福入犯罪所得之物，併均依刑法
    第三十八條第一項二款、第三款規定宣告沒收。
據上論斷，應依刑事訴訟第二百九十九條第一項前段、能源管理法第二十條之一、刑
法第十一條前段、第二十八條、第五十六條、第四十二條第二項、第七十四條第一款
、罰金罰鍰提高標準條例第二條，判決如主文。
本案經檢察官黃謀信到庭執行職務。
中        華        民        國     九十   年     四     月    三十    日
                                 臺灣桃園地方法院刑事第二庭
                                     法  官  張淑芬
附論罪法條：能源管理法第二十條之一


司法院資訊處製作；財團法人民間司法改革基金會備份。
